臺灣高等法院臺中分院刑事判決　　 94年度上更(一)字第151號
上　訴　人
即　被　告　乙○○○
選任辯護人　張崇哲律師
選任辯護人　江彗鈴律師
選任辯護人　林志銘律師
上列上訴人即被告因違反毒品危害防制條例案件，不服臺灣彰化
地方法院90年度訴字第1407號，中華民國91年2月20日第一審判
決（起訴案號：臺灣彰化地方法院檢察署90年度偵字第3987號）
，提起上訴，經本院判決後，由最高法院發回更審，本院判決如
下：
    主 　 文
原判決撤銷。
乙○○○連續販賣第一級毒品，處有期徒刑捌年。販賣毒品所得
之財物新臺幣貳仟元沒收之，如全部或一部不能沒收時，以其財
產抵償之；扣案之第一級毒品海洛因貳包（合計淨重拾陸點玖公
克）及殘留少許海洛因之塑膠袋貳只均沒收銷燬之。
    事 　 實
一、乙○○○曾於民國82年間，因販賣毒品案件，經本院判處有
    期徒刑12年，褫奪公權6年確定，於88年8月25日假釋出獄，
    應於94年6月25日始假釋期滿，現仍於假釋付保護管束中。
    詎其仍不知悛悔，復基於意圖營利之概括犯意，自90年5月
    中旬某日起，至同年月底某日止，在彰化縣永靖鄉○○村○
    ○路548號住處，將自不詳途逕取得之第一級毒品海洛因，
    以每小包新臺幣（下同）5百元之價格，連續4次販賣予徐漢
    昌施用以牟利，得款計2千元。嗣於90年6月1日下午1時30分
    許，經員警持搜索票搜索前址，當場在上址頂樓吊掛之女用
    紅色外套口袋中查獲第一級毒品海洛因2包合計淨重16.9公
    克及殘存少許海洛因粉末之塑膠袋2只（是日並另扣得電子
    磅秤1台、空塑膠夾鏈袋1包及無毒品反應之粉末1包暨注射
    針筒1支）。徐漢昌則於員警搜索時，至上址後門按電鈴欲
    購買海洛因，為警併同查獲。
二、案經彰化縣警察局北斗分局報請臺灣彰化地方法院檢察署檢
    察官偵查起訴。
    理　  由
一、訊據上訴人即被告乙○○○固坦承於上揭時日，在其住所遭
    警查獲上開第一級毒品海洛因之情事，然矢口否認有何販賣
    毒品等不法犯行，辯稱：扣案毒品係其先生詹世明入獄前所
    有，其不知家中藏有毒品，而徐漢昌是日按門鈴係欲找詹世
    明要求償還借款，因徐漢昌曾多次至該址催討借款，其將徐
    漢昌誤認係小偷，且對徐某態度不好，徐漢昌才在警局中誣
    指其有賣毒品云云，惟查：
  (一)、被告確有販賣第一級毒品予徐漢昌之事實，業據證人徐漢
      昌於警訊及原審法院明確證述：「我曾向她（指被告）購
      買海洛因毒品約四、五次，每一次皆向她購買新臺幣伍佰
      元，數量為一小包，多少公克我不知道，我每次都是在她
      家，即浮圳路五四八號的後門按電鈴表示要購買海洛因，
      並將伍佰元拿給她，她就會拿海洛因賣給我」、「自今年
      五月中旬起，向嫂子（即乙○○○）購買海洛因，約每隔
      三天向其購買一次，每次五百元，地點均在彰化縣永靖鄉
      ○○村○○路五四八號後門，每次其打開後門，即會從皮
      包內取出海洛因，雙方一手交錢，一手交貨。」、「警察
      局說的才是實在的，我是因為怕被人打所以我在檢察官偵
      訊才說假話，我現在說我在警察局說的都是實在的，但請
      求庭上能夠請我的管區警員保護我安全」等語明確。證人
      即承辦警員劉昭宏亦於本院前審結證稱：製作徐漢昌警訊
      筆錄時，並未施以強暴、脅迫或其他不正手段等語明確（
      本院前審卷第五十一頁）。
  (二)、雖被告辯稱徐漢昌按門鈴係找尋其夫詹世明要求償還借款
      ，因徐漢昌曾多次前去催討借款，其誤認徐漢昌係小偷是
      態度不好，徐漢昌才在警局中誣指其販毒云云。徐漢昌於
      偵訊中亦改稱：其不認識乙○○○，90年6月1日當天，其
      原係要找乙○○○之先生討債，惟詹女先生何時向其借錢
      ，已不復記憶，係在其住處附近出借（後改稱在永靖鄉路
      邊出借），約借用有半年之久，借款數目約3千元（後改
      稱2千6百多元），其至乙○○○住處催討幾次，因為在乙
      ○○○家屋後作工，始不走前門，每次均係乙○○○開門
      ，惟乙○○○均表明非其所積欠，且因詹女皆認為其係小
      偷，故於警訊時故意誣賴乙○○○販毒云云；於原審亦曾
      稱「因為被告的先生欠我錢我去向他要錢，被告反而誣賴
      我偷他的東西我才故意說有向他買毒品」；在本院前審亦
      稱因被告誣賴伊作賊，伊始在警訊誣指被告販賣毒品云云
      。然徐漢昌如確曾多次至被告住所討債，被告自知徐漢昌
      目的何在；但被告卻於警訊供述「我不知他（徐漢昌）找
      我做何事」等語。況僅因被告之夫積欠徐漢昌2、3千元小
      額債務，徐漢昌即誣陷被告販賣毒品重罪，實屬難以想像
      之事；經原審法院訊以被告先生積欠金錢原因，徐漢昌稱
      「被告的先生是跟我借二千六百多元，我是在被告他先生
      住的附近的路邊借給他的，當時我是在那裡做挖樹的臨時
      工，工作的地點就在被告家後面二、三十公尺附近，當天
      一共挖了二、三十棵，當天只有老闆和我一起在做挖樹的
      工作，我不記得當時叫我去做的人叫什麼名字，我在那裡
      工作了一天半，我是在白天或晚上借錢給被告的先生我忘
      記了，他也沒有說何時要還我錢；我當天工作的地點是『
      浮圳』的田，挖臺灣巒樹，那些樹挖了之後就放在田裡，
      當天我去找被告時因為已經是中午了所以我從後門進去，
      我去向他先生要錢已經要了幾次我已經記不清楚了」，顯
      刻意避陳述可供事後查證之老板係何人此一細節。又其
      既能明確記憶在被告住家附近挖了二、三十棵臺灣巒樹，
      又豈有可能不記得被告之夫向伊借錢時係白天或夜晚？又
      既係金錢借貸，何以未約定償還日期？又何其巧合徐漢昌
      在被告住處附近作臨時工，被告之夫即適有向徐漢昌借錢
      之必要，且亦通知徐漢昌在其住處附近，借錢時徐漢昌恰
      在被告住處附近作工，要索討債務時，又因恰在附近作工
      ，是不走前門，而走後門？再經原審法院及本院分別勘驗
      被告於90年6月11日及同年月21、28日（錄音日期載明於
      錄音帶上，並有受刑人接見表附偵查卷第38頁起可參），
      被告至臺灣彰化監獄接見其夫詹世明之通話錄音內容，詹
      世明尚須向被告詢問：「向我討﹖」、「我差（台語，即
      「積欠」之意）他多少﹖」、「我差他的嗎﹖」，詹世明
      如真向徐漢昌借錢，何以不知究係伊或徐漢昌積欠金錢？
      又被告在會面中並明確向詹世明表示「我的意思是說他要
      來討錢，來的時候我的口氣都不好，他去我每次都趕他走
      ，說他每次去那裏亂逛，上次又遭小偷，後來這樣跟他說
      ，也跟他講好了」、「我現在是叫他講說『你欠他的錢，
      他要硬討，而且硬討不到還亂搜』，他有叫出來講了，他
      說會啦，他會幫我那個，他很老實，．．．，我跟他說去
      那（指檢察署或法院）不能給我憨憨，我會再找人疏通，
      以不起訴為原則、『我是跟他說他要討錢』」，有原審及
      本院前審勘驗筆錄可參。徵之本案關係人僅徐漢昌一人，
      被告於歷次訊問亦未曾否認錄音中之「他」即指徐漢昌，
      如徐漢昌真因數次到被告住所索債未果而生怨，又何須由
      被告告知徐某到被告住所目的為何？由錄音內容可知被告
      事前即已勾串徐漢昌為不實證述，勾串內容經核亦與徐漢
      昌於偵訊、原審及本院前審所為迴護被告言詞重要情節均
      相符，足證徐漢昌於90年7月5日偵訊，及嗣後各次訊問翻
      異前詞，改稱因索債未果，並遭被告誣賴係小偷，始故意
      誣賴被告云云，顯係與被告勾串後所為迴護言詞，端無可
      採。另證人即詹世明之堂弟詹世鑑固於原審證述「大約是
      在五月中旬，我有看到一個男子約是二十多歲，臉有點正
      方，．．．跟被告在大小聲說要跟被告的先生討債．．．
      」，惟詹世鑑既係被告夫之堂弟，亦有迴護之虞，徐漢昌
      所述向被告夫索債情節有眾多悖乎情理之事，顯難採信，
      是不得以證人詹世鑑證詞即為有利被告之認定，徐漢昌與
      被告並無上述借錢或遭誣賴係小偷等仇隙，其於警訊所述
      被告販賣毒品等情自符合真實。
  (三)、本案在被告住所二樓樓頂披掛之暗紅色外套口袋內，查獲
      淨重合計16.9公克之海洛因粉末2包及殘留少許海洛因粉
      末之塑膠袋2包，有扣押物品清單，及法務部調查局90年6
      月22日00000000號鑑定通知書、91年5月27日00000000000
      號檢驗通知書，附於警訊卷及偵查卷第33頁，暨本院前審
      卷第79頁可憑。查獲之海洛因重量亦超逾一般吸食者所遭
      查獲之重量，被告對其住處遭查獲前揭毒品一節並不否認
      ，僅稱係其先生詹世明入獄前留下云云；然本案查獲毒品
      縱認原係詹世明所有，被告亦非不可於詹世明入獄後販售
      該批毒品牟利，且前揭毒品係放置於被告住處二樓頂樓樓
      梯間披掛之女用外套中，有照片可參。詹世明係於89年10
      月17日即入獄服刑，業據被告於警訊供承在卷，並有法務
      部在監在押查詢資料可參，距本案查獲日已近8個月之久
      ，本案查獲日又係夏季，如此長期間將一冬季外套披掛於
      頂樓，而不予收藏，顯違常情。況查獲之海洛因如確係詹
      世明藏置該處，詹世明對藏放方法應知之甚詳，然詹世明
      與被告會面時，卻詢問被告「那條褲子黑色的﹖」，被告
      則答以「不是褲子啦，是衣服，是黑透紅的，外套」，顯
      然詹世明並不知本案毒品究放置何處，上該毒品並非詹世
      明入獄前藏置外套內已可認定。詹世明固於90年7月5日偵
      訊供述「（入監之前，剩餘毒品如何處理﹖）藏在樓梯間
      衣服內」、「放在一豬肝色的外套內，放在外側的口袋內
      」；然亦證述「我沒分，是裝一大包」，與本案查獲海洛
      因粉末係分2包包裝顯不符。況被告早利用會面機會與詹
      世明進行勾串，已如前述，是不得以此即為有利被告之認
      定。
  (四)、雖依卷附驗尿報告，證人徐漢昌於本件查獲時經採尿送彰
      化縣衛生局，以免疫學分析法檢驗結果，未檢出嗎啡反應
      （見原審卷第33頁）；然證人徐漢昌於警訊中自承其最後
      一次施用毒品係90年5月29日，是其最後一次施用海洛因
      距為警查獲之90年6月1日下午1時已超過60小時。經本院
      函詢國內專門從事刑事毒品檢驗之法務部調查局，該局就
      尿液中毒品檢驗相關問題覆稱：「海洛因於人體內可迅速
      代謝成6-乙醯嗎啡，然後轉變成嗎啡，根據Yong及Lik在B
      ulletin on Narcotics所發表之報告，施用海洛因、嗎啡
      等藥物後一小時，即可於尿液中檢出嗎啡等成分。至於施
      用多久後仍可檢出相關成分，依據Cone及Welch發表於Jou
      rnal of Analytical Toxicology（1991）之報告，分別
      施用單一劑量3mg及6mg之海洛因，可檢測到6-乙醯嗎啡之
      期間平約2.4至4.2小時，最久者不超過8小時，即使施用
      更高劑量，在24小時或更短時間內，即無法檢出該成分，
      而可檢測到嗎啡之期間則平均約可達17至26小時。故來函
      所詢施用海洛因毒品後，逾60小時，所採尿液以免疫學分
      析法檢驗，有可能檢出嗎啡陰性反應。由於能否檢出尿液
      中毒品成分之因素很多，包括吸毒者吸食之毒品含量、當
      事人施用量、飲用水量多寡、個人的代謝因毒、以及採尿
      時間等皆有相關性，故仍須依個案狀況作研判」等語，有
      該局94年6月7日調科壹字第09462102660號函在卷可稽。
      則依該函所述國外專家學者所發表檢驗研究報告，徐漢昌
      採尿時距其最後一次施用既已逾60小時，其尿液經以免疫
      學分析法檢驗未檢出嗎啡反應，最大可能性無毋寧是因其
      所施用毒品已悉數排出體外，故不能以此驗尿結果為有利
      被告之認定。然徐漢昌已於警訊明確指述被告係販售海洛
      因，被告住處亦經查獲多達16.9公克之海洛因，而無他種
      毒品存在，案發日徐漢昌又係主動至被告住處後門按門鈴
      遭查獲，過程亦與其所供前向被告購買過程相同，是被告
      販售予徐漢昌之毒品係第一級毒品海洛因，至堪認定。
  (五)、關於本案毒品交易之次數，徐漢昌於警訊供述係約4、5次
      ，一次代價5百元，依有利被告原則，本院認定被告係4次
      販售海洛因給徐漢昌，販毒所得共為2千元。被告雖辯稱
      徐漢昌於警訊供述被告自皮包取出毒品販售予伊，但證人
      即承辦警員卻證述案發日未自被告皮包查獲毒品，是徐漢
      昌證詞不實云云；然本件係徐漢昌至被告住所按門鈴購買
      毒品，而非二人相約至他處交易，自不能以遭查獲時，被
      告皮包適未放有毒品即認前無販賣毒品犯行。按毒品之交
      易，早經政府懸為厲禁，其刑責甚重，查緝甚嚴，被告與
      徐漢昌既非深交，更無戚誼，竟連續4次與之進行毒品交
      易，若非牟利，所為何來，其營利意圖，顯然無疑。
    綜上所述，被告所辯顯係畏罪飾卸之詞，不足採信，被告於
    本院前審雖請求訊問其夫詹世明，以證明徐漢昌係向詹世明
    索討債務未遂而挾怨誣指被告販毒；然本案事證已至明確，
    且由前揭錄音譯文中，詹世明向被告詢問係何人積欠金錢，
    及積欠金額為何等情，可知被告與詹世明早於90年6月間即
    開始利用會面機會勾串證詞，是縱詹世明到庭證述有利被告
    證詞，本院認定事實亦無絲毫動搖，自無再訊問詹世明之必
    要。被告之選任辯護人於本院審理時，另聲請傳訊徐漢昌以
    證明其警訊所證是否屬實，此部分業經本院明該證人警訊
    內容可採，有如前述，且本件案發迄今已逾4年以上，衡諸
    常人記憶能力，顯然不可能再就當時細節為明確回憶，故無
    論本件交易細節，或證人最後施用毒品之時間，均不可能再
    獲致更明確之答案，自無再予調查之必要。本案被告販賣第
    一級毒品海洛因之犯行事證已至明確，應依法論罪科刑。
二、按海洛因為第一級毒品，毒品危害條例第2條第2項第1一款
    定有明文。核被告所為，係犯毒品危害防制條例第4條第1項
    之販賣第一級毒品罪。其為販賣而非法持有海洛因之低度行
    為，應為販賣之高度行為所吸收，不另論罪，先後4次販賣
    第一級毒品海洛因之犯行，時間緊接、犯意概括，所犯為構
    成要件相同之罪，係連續犯，應依刑法第56條規定以一罪論
    。徵之被告因夫入獄服刑，頓失依恃，始起意販毒牟利，且
    僅販賣4次少量海洛因予徐漢昌施用，尚非長期大量販賣毒
    品之大毒梟，其因犯罪所得亦不多，為害尚非已廣，罹此法
    定刑死刑或無期徒刑之重典，衡情尚有可憫，本院認縱量處
    最低刑，仍嫌過重，宜依刑法第59條之規定，酌減其刑。原
    審法院因認被告罪證明確，依法論罪科刑，固屬有見；惟查
    (一)原判決僅認定被告販賣第一級毒品約4、5次，得款約2千
    元，並未明確認定販賣次數及得利金額，難稱妥適。(二)扣案
    留有殘渣之塑膠袋2個，經本院送驗結果，有海洛因殘留，
    有檢驗報告書可按，而塑膠袋與海洛因已無法完全析離，亦
    屬本件查獲之毒品，應依法宣告沒收銷燬之，原審僅諭知沒
    收，尚有未洽。(三)扣案電子秤，被告堅稱原已故障，並否認
    係供販賣毒品所用，經本院當庭勘驗，該電子秤並無法正常
    運作，本案亦無任何確切事證，證明該電子秤係供被告販賣
    毒品所用，原審諭知沒收該電子秤，亦有未合。被告上訴意
    旨否認犯罪雖無可採，但原判決既有可議之處，即屬無可維
    持，應由本院予以撤銷改判。爰審酌被告販毒牟利之犯罪動
    機、目的、販賣次數，所致損害及犯罪後態度等一切情狀，
    量處如主文第二項所示之刑，以資懲儆。被告販賣毒品所得
    之財物2千元應依法宣告沒收之，如全部或一部不能沒收時
   ，以其財產抵償之。至扣案海洛因粉末2包（合計淨重16.9公
    克）係毒品，殘留少許海洛因之塑膠袋2個亦屬查獲之毒品
    （理由詳前），均應依法宣告沒收銷燬之；又扣案電子秤及
    夾鏈袋，其中電子秤經本院勘驗並無法正常運作，並無確切
    事證證明係供販毒所用，而被告係於90年5月間連續4次販賣
    海洛因予徐漢昌，90年6月1日查獲之空白塑膠夾鏈袋1包、
    無毒品反應粉末1包及注射針筒1支均無確切事證證明係供販
    毒所用，是均不宣告沒收（注射針筒與本案有無販毒無關，
    該針筒究係在外套中查獲或在熱水器中查獲一節，並無調查
    及論述之必要）。
據上論斷，應依刑事訴訟法第369條第1項前段、第364條、第299
條第1項前段，毒品危害防制條例第4條第1項、第18條第1項前段
、第19條第1項，刑法第11條前段、第56條、第59條，判決如主
文。
本案經檢察官甲○○到庭執行職務。
中　　華　　民　　國　　94　　年　　8 　　月　　11　　日
                刑事第六庭  審判長法　官　李　文　雄
                                  法　官　陳　嘉　雄
                                  法　官　邱　顯　祥
上列正本證明與原本無異。
如不服本判決應於收受送達後十日內向本院提出上訴書狀，其未
敘述上訴之理由者並得於提起上訴後十日內向本院補提理由書（
均須按他造當事人之人數附繕本）。
                                  書記官　陳　桂　芬
中　　華　　民　　國　　94　　年　　8 　　月　　11　　日
毒品危害防制條例第4條：
製造、運輸、販賣第一級毒品者，處死刑或無期徒刑；處無期徒
刑者，得併科新臺幣一千萬元以下罰金。
製造、運輸、販賣第二級毒品者，處無期徒刑或七年以上有期徒
刑，得併科新臺幣七百萬元以下罰金。
製造、運輸、販賣第三級毒品者，處五年以上有期徒刑，得併科
新臺幣五百萬元以下罰金。
製造、運輸、販賣第四級毒品者，處三年以上十年以下有期徒刑
，得併科新臺幣三百萬元以下罰金。
製造、運輸、販賣專供製造或施用毒品之器具者，處一年以上七
年以下有期徒刑，得併科新臺幣一百萬元以下罰金。
前五項之未遂犯罰之。　　　　　　　　　　　　　　　　　Ｉ
